# 求助版主，瑞华研究问题4-4-12（BOT 和租赁模式的区分）

提问人：liuweisheng 时间：2018-06-25 15:15:37
问题： 依据下文“背景”部分中的信息，站在公司A 的角度： 1 、对公司A 依据特许经营协议获得的特许经营权，是否适用《企业会计准则解释第 2 号》第五条中的“BOT 会计模式”？如不适用，应如何进行会计处理？ 2 、以预付租金方式将该特许经营权转租给公司B，应如何进行会计处理？ 背景： 公司A 与当地政府以“BOT 项目”的名义签订特许经营协议，由公司A 出资建设展览园， 获得为期30 年的特许经营权。该项目占地 8000 平方米，房产建筑面积 1300 平方米，造价 1000 万元，其他附属设施造价 900 万元。协议书约定公司A 自主经营，自负盈亏，特许经 营期满后，应将本项目及其全部建筑、附属设施无偿移交政府指定机构。 同期，公司A 与公司B 签订转租协议，公司B 以预付租金的方式获得该特许经营权（ 30 年），租金总额为 2400 万元，其中：签订协议当日公司B 支付租金总额的70%，同时公司A 给公司B 开具等额发票；该BOT 项目竣工验收合格并完成工程决算后，支付租金总额的20%， 同时A给B 开具等额发票；项目移交给公司B 运营满两年后，支付剩余租金，同时A 给B 开具等额发票。
借：银行存款 480 万元（第二笔20%） 借：其他应付款 1680 万元（第一笔签约时收到的70%） 借：长期应收款 240 万元（注：假设不考虑折现因素，下同） 贷：长期待摊费用 1140 万（＝ 1900 万－ 760 万，即保留相当于后 20 年的价值 760 万） 1006 贷：递延收益 760 万元 贷：营业外收入 500 万元（＝ 2400 万－ 1900 万）
在实际支付时会有一笔 借 长期待摊费用 1900 贷 银行存款等 1900
这里的长期待摊会有借方余额 1900-1140=760万，这里应该计入其他业务成本，才能使利润和实际现金流对应，也就是转租模式下多一笔分录 借 其他业务收入 760 贷 其他业务成本 760 可不可以理解为在第 30 年，把此
业务卖给了政府，价款为1900+760，A公司同时支付租金 760 ，那么这样来看为什么A公司自己经营就不用确认这 760 万的收入和成本，转租给B就需要做这个分录，A公司跟政府的交易性质是没有改变的，这 760 万的收入和成本对应的是跟政府的交易，跟B公司没有直接关系。

回答人：chenyiwei
该笔差额实际上反映的是按总额法确认转租的收入和成本。因为租赁成本是对政府的，而租金收入是对B公司的，两者互相独立，无法抵销。所以“A公司自己经营就不用确认这 760 万的收入和成本，转租给B就需要做这个分录”。

提问人：乐境心园 时间：2018-06-30 19:27:44
@chenyiwei 陈版请教下一下业务的处理： 背景： 企业A与政府合作。合作协议约定：合作期限 30 年。双方一次性投资建设肉羊养殖场基础设施，基础设施建成后所有权归属政府，经营期出租给企业A使用。企业A每年定期向政府交纳租金，用于扶贫。 羊舍等基础设施计划投资 100 万/栋，计划建设 10 栋，其中由政府出资80%，但先由企业A垫资，项目验收通过后，政府从当地农业发展资金补贴企业A；企业A出资20%。水电工程、场内道路工程等配套工程由政府全额出资，但先由企业A垫资，在项目投产后，该部分垫款从企业A缴纳的租金中分期扣除。政府向企业A提供 40 万扶持流动资金（若企业A变更养殖项目或连续闲置半年以上，有权收回，并视为企业自动放弃对该项目的所有投资和经营租赁权），一次性支付，若企业无需该笔扶持资金，羊舍租金为 7 万元/年/栋，若需要则为 11 万元/年/栋。企业接受该笔扶持资金。 合同约定，企业A负责养殖场生产自主经营（承担包括土地租金、日常水电费用、人员工资、生产饲料投入、日常维护费等生产经营产生的一切费用）自负盈亏，自担风险。合租期届满，企业A享有优先续租权。 企业将养殖场工程承包出去，五月底已完工，由第三方机构出具结算审核协议，审核价格为 99 万/栋，但实际投入超过 100万，目前确定超出审核价格（共 22 万）的部分由企业承担。政府已向企业支付其承担的70%资金，企业也垫付了 120 万的水电和道路工程款。 处理：以上业务过程可知不符合《企业会计准则解释第 2 号》第五条规定，不属于 BOT 会计模式。参考瑞华研究“问题 4-4-12 （BOT 和租赁模式的区分）”，企业A自负盈亏，自担风险，承担了养殖场的主要报酬和风险，且合作期届满企业享有优先续租权，所以判断为融资租赁模式。
问题：不知道以上处理处理方向是否对呢？陈版可指点下融资租赁的核算处理吗，对这块很陌生。但感觉很麻烦，不知是否还有其他处理方式呢？

回答人：chenyiwei
该项目可以看作企业自建固定资产，政府分期支付部分补助款的处理模式。

提问人：乐境心园 时间：2018-07-02 17:32:47
感谢@chenyiwei 陈版主的回答，再请教下 1 、 陈版那固定资产原值是实际与施工方结算的金额（即包括政府承担的80%和企业承担的20%）？在租赁期与固定资产寿命孰短的期限内分摊？ 2 、政府分期支付部分补助款，是指政府出资的80%，按 30 年分摊？望陈版主详细解释下咯 3 、每年支付给政府的租金是要冲减补助款？租金再分摊进成本和费用中？ 4 、政府提供的 40 万扶持流动资金也视同补助款？

回答人：chenyiwei
1 、是。 2 、在确保可以收回的前提下，确认政府补助和长期应收款、递延收益；如不能确定可收回则按每一笔收到款项作为递延收益，在剩余折旧年限内摊销。 3 、按租金和补助的净额计入。

提问人：乐境心园 时间：2018-07-03 14:19:49
谢谢陈版主@chenyiwei ，根据您的讲解，我和项目组同事（都是刚刚入行的）讨论下具体做法：处理：原则：简单化处理，视作企业自建养殖场，因公司自负盈亏，自担风险，承担了养殖场的主要报酬和风险，所以相关的资产需在合作期内确认为公司自有的固定资产（类似融资租赁的判断，但为了简单化处理，采用融资租赁方式），政府承担的部分及扶持资金可作为政府补助处理，即政府分期支付部分补助款。具体处理： 1 、羊舍及配套工程根据公司在建工程核算方式核算，并根据固定资产准则要求及时转固，按实际已支付和未来将补付的结算款作为转固暂估金额。折旧期限为固定资产寿命与合作期孰短者。 2 、因为最终养殖场基础建设所有权属于政府，完工经结算审核后，将公司承担的部分（包括公司承担的20%和先由公司垫付的配套工程款）确认为长期应收款借：长期应收款 贷：递延收益 3 、政府承担的80%可收回，在收到该80%款项时，确认为递延收益借：银行存款 贷：递延收益 4 、猪舍租金作为合作协议的一部分且可计量，计算出 30 年合作期的总租金，扣减递延收益借：递延收益 贷：其他非流动负债 5 、 根据以上处理后的递延收益净额，在结算审核当月开始的剩余折旧年限内进行摊销（每月）借：递延收益贷：制造费用/管理费用等科目 6 、每次支付租金时①垫付配套工程款尚能扣除累计租金时借：其他非流动负债 贷：长期应收款②垫付配套工程款已不足以扣除累计租金时借：
其他非流动负债 贷：银行存款

回答人：chenyiwei
基本可以这样理解。